臺灣臺北地方法院行政訴訟判決　
110年度交字第219號
原      告  陳水田
被      告  臺北市交通事件裁決所

代  表  人  蘇福智
上列當事人間交通裁決事件，原告不服臺北市交通事件裁決所中
華民國110年3月11日北市裁罰字第22-A00000000號裁決，提起行
政訴訟，本院判決如下：
    主  文
一、原處分撤銷。
二、訴訟費用新臺幣300元由被告負擔。
三、被告應給付原告新臺幣300元。　　
    事實及理由
一、程序部分：
　　本件係因原告不服被告民國110年3月11日北市裁罰字第22-A
    00000000號違反道路交通管理事件裁決書（下稱原處分）而
    提起行政訴訟，核屬行政訴訟法第237條之1第1項第1款規定
    之交通裁決事件，爰依同法第237條之7規定，不經言詞辯論
    ，逕為判決。
二、爭訟概要：
(一)原告於109年12月10日18時56分許駕駛車號000-0000號自用
    小客車(下稱系爭車輛)，行經臺北市信義路與光復南路交岔
    路口（下稱系爭地點），因紅燈左轉，經臺北市政府警察局
    大安分局交通分隊(下稱舉發機關)員警填製北市警交字第A0
    0000000號舉發違反道路交通管理事件通知單(下稱舉發通知
    單)予以舉發。
(二)原告不服舉發通知單向被告陳述意見，經舉發機關查復違規
    屬實，原告於110年3月11日親至被告裁罰櫃檯申請裁決，被
    告審認原告有「駕車行經有燈光號誌管制之交岔路口闖紅燈
    」之違規行為，乃依道路交通管理處罰條例第53條第1項規
    定，開立原處分，裁處原告新臺幣(下同)2,700元罰鍰，並
    記違規點數3點，於同日送達原告。原告不服原處分，於110
    年4月9日向本院提起行政訴訟。
三、原告起訴主張及聲明：
(一)主張要旨：
　　原告駕車行經系爭地點交岔路口，因綠燈左轉燈號亮起而往
    前行，且已超過停止線，惟當時因該路口塞車，停等車輛很
    多，造成原告無法往前進亦無法退後而塞在路口，後來前方
    車輛往前行，原告只能跟著前方車輛往前行，卻變成紅燈左
    轉遭拍照舉發。
(二)聲明：原處分撤銷。　　
四、被告答辯及聲明：
(一)答辯要旨：
　1.依舉發機關函復表示，本件係原告交通違規，經闖紅燈照相
    設施採證舉發，經審視舉發紀錄，原告駕駛系爭車輛於上開
    時、地「紅燈左轉」，違規事證明確，本案依法舉發無違誤
    。
　2.經檢視採證照片，第一張照片可見當時系爭路口之交通號誌
    已轉為圓形紅燈3秒，當時系爭車輛位於停止線及行人穿越
    道間，第二張照片為紅燈4秒時，系爭車輛已超越行人穿越
    道口欲左轉，第三張照片為紅燈5秒時，系爭車輛已明顯於
    路口左轉，依交通部82年4月22日交路（82)字第009811號函
    釋，原告有穿越路口之意圖，而車身已伸入路口範圍亦同闖
    紅燈。
(二)聲明：駁回原告之訴。　　　　
五、爭點：
    原告有駕車違規紅燈左轉之客觀事實，其主觀上是否具有可
    非難性及可歸責性？
六、本院之判斷：
(一)應適用之法令：道路交通安全規則第102條第1項第1款、道
    路交通管理處罰條例第53條第1項、第63條第1項第3款（附
    錄）。
(二)如爭訟概要欄所載之事實，除後述之爭點外，其餘為兩造所
    不爭執，並有舉發通知單（見本院卷第45頁）、原處分（見
    本院卷第21頁）及採證照片(見本院卷第51、53頁)在卷可佐
    ，該情堪以認定。
(三)原告雖有違規紅燈左轉之客觀事實，惟其主觀上不具有可非
    難性及可歸責性：
　1.駕駛人駕駛車輛行駛在道路上，依道路交通管理處罰條例第
    4條第2項規定，本有遵守道路交通標誌指示之義務，以維護
    交通秩序、確保用路人之行車安全。按停止線，用以指示行
    駛車輛停止之界限，車輛停止時，其前懸部分不得伸越該線
    ；車輛面對圓形紅燈表示禁止通行，不得超越停止線或進入路口
    ，道路交通標誌標線號誌設置規則第170條第1項前段及第20
    6條第1項第5款分別訂有明文。又交通部82年4月22日交路（
    82）字第009811號函釋：「車輛面對紅燈時仍逕予穿越路口
    至銜接路段，含左轉、直行、迴轉及右轉（依箭頭綠燈允許
    行駛者除外）即視為闖紅燈之行為。」。是駕駛人行經交岔
    路口前，本應減速行駛並遵守燈光號誌管制，且隨時注意車
    前動態，依路口黃燈號誌警示之反應時間、距離以採取必要
    之安全停車措施。
　2.按行政罰法第7條規定，違反行政法上義務之行為非出於故
    意或過失者，不予處罰。次按人民違反法律上之義務而應受
    行政罰之行為，法律無特別規定時，雖不以出於故意為必要
    ，仍須以過失為其責任條件。但應受行政罰之行為，僅須違
    反禁止規定或作為義務，而不以發生損害或危險為其要件者
    ，推定為有過失，於行為人不能舉證證明自己無過失時，即
    應受處罰，有司法院釋字第275號解釋可資參照。
　3.經本院檢視採證照片所示（見本院卷第51、53頁），原告所
    駕駛系爭車輛行經系爭地點之交岔路口時，於該處交通號誌
    紅燈時逕予左轉，依上開交通部函釋，其所為已該當闖紅燈
    之違規行為甚明。惟查，再細繹上開採證照片所示，當時為
    18時56分正值下班交通壅塞、尖峰時段，系爭車輛前方確有
    其他多部車輛之煞車燈呈現亮起停等情形，且原告所駕駛系
    爭車輛已超越停止線，正停等在行人穿越道上。再參酌原告
    於起訴狀及本院開庭時陳稱：系爭地點綠燈左轉燈號亮起時
    ，我就開過去且已超過停止線，當時因該路口塞車，停等車
    輛很多，我無法往前進亦無法退後，就塞在路口，後來前方
    車輛往前行，我不能一直停在該路口，只能跟著前方車輛往
    前行，就變成紅燈左轉遭拍照舉發等語(見本院卷第17、92
    頁)，核與上開採證照片內容相符，足見原告駕車行經系爭
    地點於綠燈左轉燈號亮起時往前行駛，嗣因前方塞車導致系
    爭車輛已超越停止線而塞車停等在行人穿越道上，於該路口
    號誌轉換成紅燈時，原告為淨空路口，乃跟隨前方車輛往前
    左轉，實難認原告主觀上對於其所為紅燈左轉行為具有可非
    難性及可歸責性，故原處分認定原告有「闖紅燈」之違規行
    為而予以裁罰，核與上開卷證資料不符，尚難認適法，應予
    撤銷。
(四)本件判決基礎已臻明確，兩造其餘攻擊、防禦方法及訴訟資
　　料經本院審酌後，核與判決結果不生影響，無一一論述之必
　　要，併此敘明。　　　
七、結論：
　　原處分認事用法有違誤，原告訴請撤銷原處分為有理由，應
    予撤銷。至本件第一審裁判費為300元，應由敗訴之被告負
    擔，且原告已預納第一審裁判費300元，爰確定第一審訴訟
    費用額如主文第2、3項所示。
中　　華　　民　　國　　110 　年　　11 　　月　　15　日
                  行政訴訟庭  法  官  黃子溎
上為正本係照原本作成。
如不服本判決，應於送達後20日內，向本院提出上訴狀並表明上
訴理由（原判決所違背之法令及其具體內容或依訴訟資料可認為
原判決有違背法令之具體事實)，其未載明上訴理由者，應於提
出上訴後 20 日內向本院補提理由書（上訴狀及上訴理由書均須
按他造人數附繕本，如未按期補提上訴理由書，則逕予駁回上訴
），並應繳納上訴裁判費新臺幣 750 元。　　　　　　　　
中　　華　　民　　國　　110 　年　　11 　　月　　15　日
                              書記官  藍儒鈞
附錄（參考法條）：
1.道路交通安全規則第102條第1項第1款
　汽車行駛至交岔路口，其轉彎應遵守燈光號誌。
2.道路交通管理處罰條例第53條第1項
　汽車駕駛人，行經有燈光號誌管制之交岔路口闖紅燈者，處新
  臺幣1,800元以上5,400元以下罰鍰。
3.道路交通管理處罰條例第63條第1項第3款
　汽車駕駛人有下列各款所列條款之一者，除依原條款處罰鍰外
  ，並予記點：
　三、有第53條情形者，記違規點數3點。
　　　
訴訟費用計算書
項　　　　目　金  　額（新臺幣）　　備　註
第一審裁判費     300元              原告預納
合        計     300元